臺灣高雄地方法院民事判決　九十二年度重訴字第七二０號
　　原　　　告　乙○○
　　訴訟代理人　李玲玲律師
　　　　　　　　何俊墩律師
　　　　　　　　吳忠諺律師
　　被　　　告　甲○○
　　訴訟代理人　郭清寶律師
當事人間請求損害賠償事件，本院於民國九十三年六月十一日言詞辯論終結，判決如
下：
    主      文
原告之訴駁回。
訴訟費用由原告負擔。
    事實及理由
一、按訴狀送達後，原告不得追加他訴，但請求之基礎事實同一者，不在此限，民事
    訴訟法第二百五十五條第一項第二款定有明文。查原告起訴時，本僅依民法第一
    百八十四條第一項之規定為請求，嗣於訴訟進行中，又在現金、支票遭竊取、侵
    占之同一事實範圍內，追加民法第七百六十七條所有物返還請求權及第九百六十
    二條占有物返還請求權二訴訟標的，核均合於首揭法文所定，自應准許，爰先予
    敘明。
二、原告主張：被告為原告之配偶，惟兩造感情並不和睦，不時生有爭執，民國九十
    年九月二日晚間十時許，兩造又於高雄市○○路二號住處五樓發生衝突，期間，
    被告除對原告施以家庭暴力外，尚曾強行將原告所有之皮包（以下簡稱系爭皮包
    ）一只，連同其內之現金新台幣（下同）四萬元、支票乙紙（發票人張秀政、付
    款人台北銀行東門分行、面額新台幣六百萬元、發票日民國九十年九月三十日、
    支票號碼ＤＭ0000000，以下簡稱系爭支票）及各式證件，一併丟出窗外
    ，而適巧棄置在一樓之遮雨棚上。嗣後，被告又在未告知原告之情況下，擅以長
    竹竿一類物品取走置於遮雨棚上之系爭皮包，並即將其內之四萬元現金及系爭支
    票據為己有；至系爭皮包及其內之各式證件等物，被告亦係遲至原告因前揭家庭
    暴力而聲請核發保護令程序進行中之同年月七日，始在法院之命下，返還原告。
    被告竊取、侵占並繼續持有四萬元現金及系爭支票之各該不法行為，已然造成原
    告之損害，惟被告迄對原告多次之催討不予置理，為此爰依侵權行為法律關係，
    及所、占有物返還請求權等規定，求為判決：(一)被告應將發票人張秀政、付款人
    台北銀行東門分行、面額新台幣六百萬元、發票日民國九十年九月三十日、支票
    號碼ＤＭ0000000之支票原本乙紙返還原告；(二)被告另應給付原告新台幣
    四萬元，及自起訴狀繕本送達翌日起至清償日止，按週年利率百分之五計算之利
    息。
三、被告則以：被告確曾於九十年九月二日晚間十時許，在兩造住處五樓，因與原告
    發生爭執一時氣憤，拿起原告所有系爭皮包欲丟向原告，嗣原告閃避，系爭皮包
    乃掉出窗外落於一樓遮雨棚上，惟被告已即於數日內取回系爭皮包並原狀返還原
    告，原告先是空言系爭皮包內本有四萬元現金及系爭支票之存在，復又誣指被告
    有竊取、侵占各該現金、支票之犯行，均無足採取。至另單就系爭支票之權利歸
    屬及占有情形以觀，系爭支票乃係原告於九十年七月二十三日間，本於訴外人高
    承家族企業集團（含高承開發股份有限公司、高嵩建設股份有限公司、建惠營造
    有限公司、益成服飾股份有限公司、高億投資股份有限公司等，以下簡稱高承集
    團）總經理之身分，偕同高承集團會計黃麗玲，以高承集團所有之三百萬元資金
    ，自訴外人涂錦樹律師處，為高承集團所取得者，原告自始未曾享有系爭支票之
    所有權；又自斯時起迄今，系爭支票乃始終在高承集團之占有、保管中，期間，
    固曾遭原告於九十年八月初擅自取走，惟被告於知悉此事後旋即於同月中、下旬
    以高承集團董事長之身分，為高承集團取回系爭支票，是以九十年九月二日兩造
    發生爭執之時，原告也未占有系爭支票，至被告更未曾為自己占有過系爭支票。
    原告既未能就其於九十年九月二日確實占有四萬元現金及系爭支票，並對各該現
    金、支票享有所有權等事實舉證以實其說，則其所為之侵權行為損害賠償及所、
    占有物返還等各該請求，本俱屬無理由，況其中占有物返還請求權更早已罹於時
    效等語置辯，求為判決：駁回原告之訴。
四、原告主張兩造為配偶關係，詎被告竟於九十年九月二日晚間十時許，在兩造住處
    五樓，強行將原告所有系爭皮包，連同其內之各式證件，一併丟出窗外，而適巧
    棄置在一樓之遮雨棚上，迄至同年月七日，被告始將自遮雨棚上取走之皮包及其
    內之各式證件返還原告等情，為被告所不爭執，且臺灣高雄地方法院檢察署九十
    二年度偵字第六０二一號起訴書及臺灣高雄少年法院九十二年度少連易字第一號
    刑事判決亦同此認定，有該起訴書、判決書各一份附卷足稽（參見本院九十二年
    度附民字第三四七號刑事卷宗），自堪信真實，惟被告另以前揭情辭置辯，從而
    本件之爭點應為：(一)系爭皮包因兩造發生爭執而遭被告丟出窗外時，其內是否確
    有四萬元現金及系爭支票之存在，嗣並遭被告藉機所竊取、侵占？(二)原告對於系
    爭支票是否享有何合法權益？及(三)系爭支票是否現正由被告所占有中？
五、就系爭皮包遭被告丟出窗外時，其內是否有四萬元現金及系爭支票方面：
  (一)原告主張系爭皮包內本有四萬元現金及系爭支票，俱遭被告竊取、侵占云云，固
    據提出民事（緊急性）暫時保護令聲請狀乙件為證，惟查：該聲請書狀乃原告於
    爭執發生二日餘後所自行填載者，本不足為皮包於爭執時確有四萬元現金及系爭
    支票在內之證明；況細觀該聲請書狀所載，原告不惟絲毫未提及四萬元現金之事
    ，至有乙張支票遭被告取走一節，也只係在「財務損害部分」中約略提及，且原
    告在前後二次「被告應交付物件」之相關載記中，均僅填有身分證、汽車駕照、
    記者證等件，而一致漏未表明希冀被告交付（還）四萬元現金及系爭支票之意，
    則系爭皮包內除有前揭各式證件外，是否確有另現金四萬元及系爭支票之存在，
    已顯有疑慮；佐諸訴外人涂錦樹亦迭於九十一年四月十二日、九十二年三月二十
    日間，數次以發函及親自到庭等方式，陳稱原告早於九十年八月間，即已向伊告
    知系爭支票已遺失乙事（參見本院卷第一二八、第一三五頁）；再者，以二者加
    總後六百零四萬元數額非微，且原告於事發後二年餘、系爭支票業已罹於時效之
    際，猶願意向被告提起本件訴訟以取回支票等物，顯然亦對系爭支票等物甚為重
    視，衡情，原告在系爭皮包遭丟出窗外後，當無不立即往尋或為其他票據保全動
    作之理？然原告卻先是容任系爭皮包連同其內物品遭棄置在屋外遮雨棚此一無人
    看管處、不加置理，復遲至系爭支票屆期遭提示並退票後之九十年十月五日，始
    向警方申報支票遺失、拖延月餘，有高雄市政府警察局新興分局函附卷足稽（參
    見臺灣高雄地方法院檢察署九十二年度偵字第六０二一號偵查卷宗，以下簡稱偵
    查卷，第三八頁），益徵系爭皮包遭被告丟出窗外之際，並無現金四萬元及系爭
    支票在內。
  (二)原告復又主張伊曾於九十年八月間，指示高承集團會計黃麗玲將置於高承集團金
    庫內之系爭支票取出，交由第三人再轉交予原告等語，固為被告所不爭執，而堪
    信為真實，惟此僅能作為原告於九十年八月間，曾又一度持有系爭支票之證明，
    尚不足為近月後之九十年九月二日間，系爭支票仍繼續由原告所持有，且又正巧
    位於系爭皮包內之認定，原告執此遽為推論，亦嫌無據。
  (三)另原告復聲請傳訊兩造子何宗益以證明系爭支票內卻有系爭支票等物，不惟確知
    他人隨身攜帶之皮包內究竟置有如何之物件，已核與常情相悖；且以何宗益斯時
    僅為十五歲之中學生年紀，應尚無票據交易經驗，是否確能瞭解「支票」之意義
    ，也非無疑？再者，本件刑事部分偵查時，何宗益曾以證人身分到庭證稱：我不
    清楚系爭皮包內有無佛像等語（參見臺灣高雄地方法院檢察署九十二年度他字第
    九二七號卷宗，第一五頁），顯見何宗益實際上並不知悉系爭皮包內物品之放置
    情形，是以原告此部份之聲請，即非有傳訊之必要，爰併予指明。
  (四)綜上，以原告現有之舉證，尚不足為系爭皮包於遭被告丟出窗外之際，確置有四
    萬元現金及系爭支票之認定，自更難認被告有藉撿拾系爭皮包之機會，竊取、侵
    占各該現金、支票之故意不法侵害或侵奪行為。
六、就原告對於系爭支票是否享有何合法權益方面：
    被告辯稱系爭支票乃係原告於九十年七月二十三日間，以高承家族企業集團總經
    理之身分，指示會計黃麗玲提領集團所有之三百萬元資金交付予涂錦樹律師後，
    方取得者等情，業據提出與所述相符之請款單、費用支出明細表、黃麗玲報告書
    （參見本院卷第一一一至一一三頁）及存款存摺資料（參見偵查卷，第六四頁以
    下）等件為證，且原告因他案而陸續於九十一年六月六日、九月十九日間到庭接
    受訊問時，對於伊於斯時乃係以高承集團代表身分，指示高承集團會計黃麗玲提
    領現金交付與涂錦樹律師後，才取得系爭支票乙節亦自承明確（參見本院卷第一
    一六、一三四頁），自堪信為真實，則由原告之身分、系爭支票資金之來源及交
    付經過等情以觀，再佐諸原告早於九十年十月十九日，即發函被告，表明系爭支
    票乃係為督促涂錦樹律師確實履行將高承集團信託予高雄企銀，始要求涂錦樹律
    師提供者之意旨乙節（參見臺灣高雄地方法院檢察署九十一年度發查字第七三六
    二號卷宗，第九頁以下），足認原告於涂錦樹律師交付系爭支票之際，實係基於
    為高承集團取得之意思而為收受者。原告既非基於為自己取得之意思而收受系爭
    支票，自不對系爭支票享有任何合法權利或利益，此不因高承集團內部資金作帳
    方式之名目或原告又私自一度取得系爭支票之占有等而有異；至原告事後為附和
    涂錦樹律師之說辭，方改稱系爭支票乃係伊與涂錦樹律師間因私人借貸而授受云
    云，並進而以系爭支票之所有人自居，亦均屬無據。
七、就系爭支票是否現正由被告所占有中方面：
    原告固執被告於九十年九月間侵奪系爭支票，且侵權行為並不得代理、又於九十
    年十月間提示系爭支票之帳戶乃為高承集團所使用者，而高承集團資金本包括有
    被告個人資金、及被告迄未針對伊九十年十月九日指其占有系爭支票之發函，明
    示為否認等由，作為被告係系爭支票現占有人之論據，惟前揭各該事項縱屬實在
    ，本尚不足為被告仍係系爭支票現占有人之認定，況原告復未就被告侵奪系爭支
    票等節舉證以實其說，是以原告此部分之主張及推論，均無足採信。另高承集團
    會計黃麗玲雖曾參與自涂錦樹律師處取得系爭支票並加以提示之經過，惟未必亦
    經手系爭支票遭退票後一切事項之處理，是以原告聲請傳喚黃麗玲為被告為系爭
    支票之現占有人乙節作證，核尚欠缺關聯性，自無加以傳訊之必要，爰併予指明
    。
八、綜上所述，依原告所舉各項事證，尚難認被告有不法侵害或侵奪原告所有現金及
    系爭支票物之行為；亦難信原告對於系爭支票確有合法權益存在，及被告確為系
    爭支票之現占有人。此外，原告行使占有物返還請求權之時點即九十二年九月一
    日，距所述占有被侵奪之時點即九十年九月七日，相隔也已逾一年。是以本件事
    證核與民法侵權行為及所、占有物返還請求權等相關規定無一相符，且原告關於
    占有物返還請求權之行使，更已罹於時效。從而原告依前述各該法律關係，訴請
    被告應將系爭支票原本乙紙返還原告，及另應給付四萬元，暨自起訴狀繕本送達
    翌日起至清償日止，按週年利率百分之五計算之利息，均屬無理由，應予駁回。
九、本件事證已臻明確，兩造其餘攻擊防禦方法，均核與判決結果不生影響，爰不一
    一論述，併予指明。
十、據上論結，本件原告之訴為無理由，依民事訴訟法第七十八條，判決如主文。
中　　　華　　　民　　　國　　九十三　　年　　　六　　　月　　二十五　　日
                               　 民事鳳山庭
~B審判長法　官　王伯文
~B　　　法　官　蔡廣昇
~B　　　法　官　莊珮吟
正本係照原本作成。
如不服本判決，應於送達後廿日內，向本院提出上訴狀並表明上訴理由，如於本判決
宣示後送達前提起上訴者，應於判決送達後十日內補提上訴理由書（須附繕本）。
中　　　華　　　民　　　國　　九十三　　年　　　六　　　月　　二十五　　日
~B法院書記官　王世雄
